臺灣臺北地方法院刑事裁定　　　　　　 95年度聲判字第183號
聲　請　人　甲○○
代　理　人　林則奘律師
　　　　　　張漢榮律師
被　　　告　乙○○　75歲民.
上列聲請人因被告竊盜等案件，不服臺灣高等法院檢察署檢察長
中華民國九十五年十二月五日，九十五年度上聲議字第五四０一
號駁回聲請再議之處分（原不起訴處分案號：臺灣臺北地方法院
檢察署九十五年度偵字第一五五四０號），聲請交付審判，本院
裁定如下：
    主    文
聲請駁回。
    理    由
一、本件聲請意旨如附件之聲請狀所載。
二、按告訴人不服上級法院檢察署檢察長或檢察總長認再議為無
    理由而駁回之處分者，得於接受處分書後十日內委任律師提
    出理由狀，向該管第一審法院聲請交付審判。法院認為交付
    審判之聲請不合法或無理由者，應駁回之；又法院為前項裁
    定前得為必要之調查，刑事訴訟法第二百五十八條之一、第
    二百五十八條之三第二項前段、第三項分別定有明文。次按
    向法院聲請交付審判，雖係對於「檢察官不起訴或緩起訴裁
    量權」制衡之一種外部監督機制，然法院就檢察官所為不起
    訴或緩起訴處分是否正確加以審查，以防止檢察機關濫權，
    依此立法精神，同法第二百五十八條之三第三項規定，法院
    審查聲請交付審判案件時「得為必要之調查」，其調查證據
    之範圍，自應以偵查中曾顯現之證據為限。而同法第二百六
    十條對於不起訴處分已確定或緩起訴處分期滿未經撤銷者，
    不得再行起訴之規定，其立法理由說明所謂不起訴處分已確
    定者，包括「聲請法院交付審判復經駁回者」之情形在內，
    是前述「得為必要之調查」，其調查證據範圍，更應以偵查
    中曾顯現之證據為限，不得就告訴人新提出之證據再為調查
    ，亦不得蒐集偵查卷以外之證據。否則，將與刑事訴訟法第
    二百六十條之再行起訴規定混淆不清，亦將使法院兼任檢察
    官之責，而有回復「糾問制度」之虞。況案件一經法院裁定
    交付審判，即如同檢察官提起公訴般，使案件進入審判程序
    ，則法院裁定交付審判之前提，必須偵查卷內所存證據已達
    刑事訴訟法第二百五十一條第一項所謂「足認被告有犯罪嫌
    疑」程度，亦即案件已經跨越起訴門檻，檢察官未行起訴情
    形下而言。縱法院事後審查交付審判案件，對於檢察官所認
    定事實或有不同判斷，但如該案件仍須另行蒐證始能判斷應
    否交付審判者，因交付審判審查制度並無如同再議救濟制度
    得為發回原檢察官續行偵查之設計，法院仍應依同法第二百
    五十八條之三第二項前段規定，以聲請無理由裁定駁回。
三、經查：本件聲請人甲○○以被告乙○○涉犯竊盜、詐欺及行
    使偽造私文書等罪嫌，訴由臺灣臺北地方法院檢察署檢察官
    偵查，經該署檢察官於民國九十五年十月二十七日以九十五
    年度偵字第一五五四０號為不起訴處分後，聲請人不服聲請
    再議，經臺灣高等法院檢察署檢察長於九十五年十二月五日
    以九十五年度上聲議字第五四０一號處分書認聲請人再議無
    理由而駁回再議，聲請人於九十五年十二月十八日收受該處
    分書，嗣委由林則奘律師、張漢榮律師於九十五年十二月二
    十六日提出聲請狀向本院聲請交付審判等情，業經本院依職
    權調取臺灣臺北地方法院檢察署九十五年度偵字第一五五四
    ０號、臺灣高等法院檢察署九十五年度上聲議字第五四０一
    號案件卷宗核閱無訛，且有刑事交付審判聲請狀本院收狀日
    期戳章可證，聲請人提出本件聲請，在程序上於法並無不合
    ，先此敘明。
四、聲請人認被告涉有刑法第三百二十條第一項之竊盜罪、第三
    百三十九條之詐欺罪及第二百十六條、第二百十條之行使偽
    造私文書罪之犯罪事實，固係指稱被告意圖自己不法之所有
    ，於八十七年三月下旬，要求聲請人向台新銀行營業部辦理
    土地抵押貸款，使告訴人將相關資料交付該行行員辦理本金
    最高限額新臺幣（下同）一千五百六十萬元之貸款，同年四
    月八日核撥七百萬元當日，經被告陪同前往台新銀行營業部
    開立00000000000000號活存帳戶領款後，詎
    被告竟藉詞要求告訴人將該帳戶存摺存放於台新銀行營業部
    二樓真實姓名、年籍均不詳之行員處，再利用與該行行員熟
    識之機會，盜蓋告訴人之印鑑章填載存摺取款憑條，盜領告
    訴人帳戶內之款項二百五十三萬七千八百零八元，轉入其萬
    泰商業銀行松江分行000000000000號帳戶中，
    有竊盜、詐欺及行使偽造私文書之犯行，據以提出告訴，有
    聲請人刑事告訴狀及九十五年三月二十三日警詢筆錄各一份
    在卷可稽（他字卷第一頁至第三頁；發查卷第一二頁至第一
    四頁）。然查：
  (一)被告該時並未陪同告訴人一同前往領款，而係由證人林德明
    亦即受雇於被告代為處理相關事務之幕僚人員陪同前往，被
    告並未同行，且係因告訴人先前向被告借款二百五十萬元尚
    未清償，告訴人始行同意於撥款當日提領共計二百五十三萬
    七千八百零八元之現款，轉匯至被告萬泰商業銀行松江分行
    上開帳戶，用以清償欠款本金二百五十萬元，以及約定利率
    年息百分之十二計算四十六天之利息三萬七千八百零八元一
    節，則經被告於偵查中具狀供陳：渠並未於八十七年四月八
    日陪同告訴人前往銀行提領款項，係由證人林德明出面代為
    處理，告訴人之所以自上開台新銀行營業部帳戶中提領二百
    五十三萬七千八百零八元，係為償還先前於八十七年二月二
    十日之借款二百五十萬元，以及以約定利率年息百分十二計
    算，算至八十七年四月八日還款當日之前一日共計四十六天
    之利息三萬七千八百零八元，並無盜蓋印章填具取款憑條盜
    領存款之情事等語在卷，有刑事答辯狀一份附卷可稽（發查
    卷第一五頁；偵查卷第一四頁），核與證人林德明於偵查中
    證稱：「（你陪同被告乙○○有在八十七年四月八日提領告
    訴人台新銀行中山分行款項二五三萬七八０八元？）那天我
    是跟甲○○去的，乙○○未到。」、「（有無經告訴人同意
    ？）有的，甲○○在八十七年二月二十日向乙○○借二五０
    萬，在八十七年四月八日，因向台新銀行貸款七００萬元，
    所以在當日就償還我們二五０萬元的本金，加上四十六天的
    利息三七八０八元，當天我們把0000000元匯給萬泰
    銀行松江分行乙○○帳戶。」、「‧‧‧印章是甲○○自己
    保管的，存摺本也是他自己保管的。」之情節相符（偵查卷
    第八頁），且據告訴人於偵查中坦認：確有於八十七年二月
    二十日向被告借款二百五十萬元，並簽立上開附卷之借款契
    約書及本票等語無訛（偵查卷第二０頁、第七０頁），此外
    ，並有被告上開萬泰商業銀行松江分行帳戶存摺明細、借款
    契約書、本票及利息計算表各一份在卷可憑（偵查卷第一一
    頁至第一三頁；發查卷第一七頁至第一九頁）。據此，足徵
    證人林德明上開所證屬實可採，被告上開所辯亦非子虛。
  (二)況告訴人就其所指被告涉有上開竊盜、詐欺及行使偽造私文
    書等犯行之過程，於偵查中原指陳：『係被告本人』於八十
    七年四月八日台新銀行營業部撥款當日親自陪同前往，誘騙
    告訴人將存摺寄放在櫃檯行員處，再趁機盜領現款二百五十
    三萬七千八百零八元云云（偵查卷第一九頁），嗣即改口指
    稱：「（乙○○陪你去的那次是申辦貸款的那次，還是八十
    七年四月八日的那次？）時間太久，我忘記了。」、「（上
    次庭訊時為何稱八十七年四月八日，乙○○盜領存款？）我
    認為相關的人只有乙○○、林德明，所以是他們二人其中一
    人。」云云（偵查卷第七一頁），互異其詞，若被告確有陪
    同前往，並藉詞要求告訴人將帳戶存摺持交真實姓名、年籍
    均不詳之櫃檯行員保管，再盜蓋印章盜領存轉之情，告訴人
    對於被告究有無在八十七年四月八日撥款當日陪同前往台新
    銀行營業部領款此一重要之基本事實，自當記憶深刻，豈有
    前後指訴不一之理。參以告訴人係一具有相當社會經驗之人
    ，在明知帳戶存摺係攸關個人信用及資金進出重要文件，且
    未向該櫃檯行員取得任何代管憑證之情形下，輕易逕將帳戶
    存摺持交真實姓名、年籍均不詳之櫃檯行員保管，顯與常情
    有違。況依上開告訴人台新銀行營業部帳戶交易明細資料所
    示，告訴人該帳戶於八十七年四月八日下午一時四十四分許
    匯入七百萬元後，既係先於同日下午一時五十八分許，提領
    二百五十三萬七千八百零八元，嗣始於同日下午二時許，提
    領四百四十五萬元，而該四百四十五萬元之款項又係告訴人
    所提領使用，復經告訴人於警詢時坦認不諱，並有刑事告訴
    狀一份在卷可佐（發查卷第一０頁、第一三頁），則告訴人
    在提領該四百四十五萬元款項前、後，豈有均未核對其上開
    帳戶存摺提領該筆款項之交易金額、帳戶餘額等明細有無錯
    誤，即遽將存摺持交不知名之櫃檯行員保管，甚至在告訴人
    嗣於八十七年七月二十三日另經台新銀行營業部核貸撥款五
    百五十萬元，同日提領該筆款項後，均不知其上開帳戶有於
    八十七年四月八日下午一時五十八分許，提領二百五十三萬
    七千八百零八元之該筆交易之可能，此觀諸告訴人之刑事告
    訴狀及上開帳戶交易明細資料即明（發查卷第一０頁、第二
    三頁）。是以，告訴人指稱被告有於八十七年四月八日當日
    陪同前往領款，誘騙其將帳戶存摺持交不知名之櫃檯行員保
    管，再盜蓋印章盜領存款二百五十三萬七千八百零八元云云
    ，要係事後杜撰之詞，不足採信。
  (三)職是，臺灣臺北地方法院檢察署檢察官及臺灣高等法院檢察
    署檢察長分別予以不起訴處分及駁回再議之聲請，於法並無
    不當。至於聲請人指摘原檢察官就告訴人上開帳戶於八十七
    年五月十二日存入五十萬元之該筆交易，究係何人存入部分
    ，尚有應調查之證據未予調查之違法，則不在本院審理交付
    審判之救濟範圍內。準此，本件交付審判之聲請為無理由，
    應予駁回。
五、據上論斷，依刑事訴訟法第二百五十八條之三第二項前段，
    裁定如主文。
中　　華　　民　　國　　96　　年　　3 　　月　　5 　　日
                        臺灣臺北地方法院刑事第十五庭
                            審判長法  官  廖紋妤
                                  法  官  邱蓮華
                                  法  官  吳麗英
上正本證明與原本無異。
本裁定不得抗告。
                                  書記官  田華仁
中　　華　　民　　國　　96　　年　　3 　　月　　7 　　日
